【裁判字號】    97,訴,1700
【裁判日期】    970521
【裁判案由】    毒品危害防制條例
【裁判全文】
臺灣板橋地方法院刑事判決              97年度訴字第1700號
公  訴  人  臺灣板橋地方法院檢察署檢察官
被      告  甲○○
                    （現另案於臺灣臺東監獄岩灣分監執行）
上列被告因違反毒品危害防制條例案件，經檢察官提起公訴（96
年度毒偵字第9824號），被告於本院準備程序進行中就被訴事實
為有罪之陳述，經本院合議庭裁定由受命法官獨任進行簡式審判
程序，判決如下：
    主  文
甲○○施用第一級毒品，累犯，處有期徒刑拾壹月；扣案海洛因
殘渣袋壹個上殘留之微量海洛因（量微無法秤重），沒收銷燬之
；扣案包裝上開海洛因之外包裝袋壹個、玻璃球壹個，均沒收之
。
    事  實
一、甲○○前因煙毒、麻藥等案件，經本院以80年度訴字第647
    號判處有期徒刑3 年10月、6 月，應執行有期徒刑4 年2 月
    確定，於82年9 月3 日縮短刑期假釋出監，嗣經撤銷假釋，
    應執行殘刑有期徒刑1 年7 月13日；又因違反藥事法等案件
    ，經本院以83年度訴字第2527號判處有期徒刑1 年6 月、6
    月，應執行有期徒刑1 年10月確定；復因煙毒、槍砲等案件
    ，經本院以84年度訴字第1479號判處有期徒刑4 年及臺灣高
    等法院以86年度上訴字第483 號判處有期徒刑1 年確定，以
    上各罪與上開殘刑接續執行，於87年12月2 日縮短刑期假釋
    出監，嗣再經撤銷假釋，應執行殘刑有期徒刑4 年4 月4 日
    ，於95年3 月7 日縮刑期滿執行完畢。又因施用毒品案件，
    經本院以89年度毒聲字第3971號裁定送觀察、勒戒後，認有
    繼續施用毒品之傾向，經本院以90年度毒聲字第1054號裁定
    令入戒治處所施以強制戒治，於91年3 月7 日強制戒治執行
    完畢，並由臺灣板橋地方法院檢察署檢察官以91年度戒毒偵
    字第163 號不起訴處分確定。復因施用毒品案件，經本院以
    95年度訴字第3654號判處有期徒刑7 月、5 月，應執行有期
    徒刑10月確定，現正執行中。詎猶不思悛悔，復基於施用第
    一、二級毒品海洛因及甲基安非他命之犯意，於96年11月29
    日晚間6 時，在停放於臺北縣三峽鎮○○路某處之車牌為HT
    -4950 號自小客車上，以將第一級毒品海洛因及第二級甲基
    安非他命混合放置於玻璃球上燒烤吸取其濃煙之方式，施用
    第一級毒品海洛因及第二級毒品甲基安非他命1 次。嗣於同
    年月30日上午7 時許，為警在臺北縣鶯歌鎮○○街173 巷2
    號前查獲，並扣得其所有之海洛因殘渣袋1 個、玻璃球1 個
    。
二、案經桃園縣政府警察局報請臺灣板橋地方法院檢察署檢察官
    偵查起訴。本院於準備程序進行中，被告就被訴事實為有罪
    之陳述，經告知被告簡式審判程序之旨，並聽取當事人之意
    見後，裁定進行簡式審判程序。
    理  由
一、上揭犯罪事實，業經被告甲○○於本院準備程序及審理中坦
    承不諱，並有海洛因殘渣袋1 個、玻璃球1 個扣案可資佐證
    ，而被告經警於96年11月30日採集其尿液檢體送驗結果，呈
    嗎啡及安非他命類陽性反應一情，亦有桃園縣政府警察局被
    採尿人尿液暨毒品真實姓名與編號對照表、臺灣檢驗科技股
    份有限公司96年12月21日報告編號CH/2007/C0517 號濫用藥
    物尿液檢驗報告各1 紙附卷可參，足認被告之自白與事實相
    符，洵堪採為認定事實之依據。事證明確，被告犯行已堪認
    定。又按92年7 月9 日新修正之毒品危害防制條例刪除二犯
    及三犯之規定，一改修法前繁雜之處遇程序，僅將施用毒品
    者簡化區分為初犯、再犯，並認施用毒品者係屬病患性犯人
    ，以觀察、勒戒戒除其身癮，並以強制戒治去除其心癮。經
    觀察、勒戒或強制戒治執行完畢釋放後，若係5 年後再犯該
    條例第10條施用毒品罪者，與同條例第20條第1 項、第2 項
    關於「初犯」之處理方式相同，檢察官應先聲請法院裁定令
    被告入勒戒處所觀察、勒戒，並視有無繼續施用毒品傾向，
    決定應予釋放、為不起訴之處分，或應聲請法院裁定令入勒
    戒處所強制戒治；若係5 年內「再犯」同條例第10條施用毒
    品罪者，依同條例第23條第2 項規定，檢察官則應依法追訴
    。觀諸該條例第20條第3 項之修正理由：「觀察、勒戒或強
    制戒治5 年後再犯者，顯見前所實施之觀察、勒戒或強制戒
    治已足以遮斷其施用毒品之癮，為期自新及協助其戒除毒癮
    ，對此5 年後再犯者，爰明定仍適用初犯之規定，先經觀察
    、勒戒、強制戒治之程序。」及同條例第23條第2 項之修正
    理由：「為配合簡化施用毒品犯之刑事處遇程序，並鑑於經
    觀察、勒戒或強制戒治執行完畢釋放後5 年內再犯者，其再
    犯率甚高，原據以實施之觀察、勒戒及強制戒治既已無法收
    其實效，自應施以刑事處遇。」，顯然如施用毒品者係前經
    觀察、勒戒或強制戒治等治療程序執行完畢5 年後，始再施
    用毒品之「初犯」，因前所執行之觀察、勒戒或強制戒治已
    足收戒除毒癮之效，自應重新執行觀察、勒戒或強制戒治等
    治療程序，並於治療程序執行完畢後，由檢察官為不起訴處
    分，毋庸對之追訴處罰；反之，在「再犯」之情形，因其先
    前所為治療程序顯未能收戒斷毒癮之效，且考量施用毒品者
    之再犯率偏高，乃簡化其刑事處遇程序，而逕予追訴處罰，
    不再施以治療程序。參酌上開立法理由，修正毒品危害防制
    條例就施用毒品者，祇於「初犯」及「5 年後再犯」二種情
    形，有其追訴條件之限制，即須於初犯經觀察、勒戒或強制
    戒治釋放後，5 年內均無施用毒品之行為，始能認其前所實
    施之觀察、勒戒或強制戒治已足遮斷毒癮，而得於5 年後再
    犯時，再予適用初犯之規定，重行觀察、勒戒等程序。倘5
    年內已經再犯，被依法追訴處罰，縱其第3 次（或第3 次以
    上）施用毒品之時間在初犯釋放5 年以後，即與「5 年後再
    犯」之情形有別，且因已於「5 年內再犯」，顯見其再犯率
    甚高，原實施觀察、勒戒或強制戒治，已無法收其實效，而
    無5 年戒斷期之存在，自無再經觀察、勒戒及強制戒治之必
    要，應由檢察官逕行起訴，始符新法修正之本旨。是被告前
    因施用毒品案件，經本院以89年度毒聲字第3971號裁定送觀
    察、勒戒後，認有繼續施用毒品之傾向，經本院以90年度毒
    聲字第1054號裁定令入戒治處所施以強制戒治，於91年3 月
    7 日強制戒治執行完畢，並由臺灣板橋地方法院檢察署檢察
    官以91年度戒毒偵字第163 號不起訴處分確定後，即再因施
    用毒品之犯行，經本院以95年度訴字第3654號判處有期徒刑
    7 月、5 月，應執行有期徒刑10月確定，此有臺灣高等法院
    被告前案紀錄表1 份在卷可稽，被告於上開強制戒治執行完
    畢後，既曾於5 年內再犯毒品危害防制條例第10條之罪，並
    經判刑確定，本次被告所犯毒品危害防制條例第10條之罪，
    自非屬毒品危害防制條例第20條第3 項所定「再犯」之情形
    ，而應依法追訴，附此敘明。
二、核被告甲○○所為，係犯毒品危害防制條例第10條第1 項之
    施用第一級毒品罪及同條例第10條第2 項之施用第二級毒品
    罪。其施用第一、二級毒品海洛因、甲基安非他命前後持有
    第一、二級毒品海洛因及甲基安非他命之低度行為，應分別
    為施用之高度行為所吸收，均不另論罪。又被告係同時施用
    第一級毒品海洛因與第二級毒品甲基安非他命，其一行為同
    時觸犯毒品危害防制條例第10條第1 項及同條第2 項之罪，
    為想像競合犯，依刑法第55條之規定，應從一重之施用第一
    級毒品罪處斷。公訴人起訴意旨雖認被告係分別施用上開二
    種毒品，然此業為被告所否認，並供稱係同時施用該二種毒
    品，而公訴人復未舉證證明被告係分別施用前開二種毒品，
    自應為有利被告之認定，是公訴人認被告所犯上開二罪間應
    予分論併罰，尚有未洽。又被告有如犯罪事實欄所載之犯罪
    科刑執行情形，有臺灣高等法院被告前案紀錄表1 份在卷可
    憑，其受有期徒刑之執行完畢後，5 年以內故意再犯本件有
    期徒刑以上之罪，為累犯，應依刑法第47條第1 項之規定加
    重其刑。爰審酌被告前已因施用毒品案件經送強制戒治，並
    經法院判刑在案，此有臺灣高等法院被告前案紀錄表1 份附
    卷可佐，仍不能戒除毒癮，再次漠視法令禁制而犯本罪，顯
    見其戒除毒癮之意志薄弱，惟念其犯後坦承犯行，態度尚佳
    ，且施用毒品所生危害，實以自戕身心健康為主，對於他人
    生命、身體、財產等法益，尚無明顯而重大之實害等一切情
    狀，量處如主文所示之刑，以示懲儆。又扣案海洛因殘渣袋
    1 個上殘留之微量海洛因，屬查獲之第一級毒品，不問屬於
    犯人與否，均應依毒品危害防制條例第18條第1 項前段規定
    併予宣告沒收銷燬之；而扣案包裝上開海洛因之外包裝袋1
    個、玻璃球1 個，係被告所有，供本件施用毒品犯罪所用之
    物，業經被告供承在卷，爰依刑法第38條第1 項第2 款規定
    併予宣告沒收之。至另扣案之針筒4 支，因與本案無涉，自
    無庸併予宣告沒收，附此敘明。
據上論斷，應依刑事訴訟法第273 條之1 第1 項、第299 條第1
項前段，毒品危害防制條例第10條第1 項、第2 項、第18條第1
項前段，刑法第11條、第55條、第47條第1 項、第38條第1 項第
2 款，判決如主文。
本案經檢察官陳佳宏到庭執行職務。
中    華    民    國    97    年    5     月    21    日
                      刑事第十六庭  法  官    曾淑娟
上列正本證明與原本無異。
如不服本判決，應於判決送達後十日內敘明上訴理由，向本院提
出上訴狀（應附繕本），上訴於臺灣高等法院。
                                    書記官    謝雪紅
中    華    民    國    97    年    5     月    22    日
附錄本案論罪科刑法條全文：
毒品危害防制條例第10條
施用第一級毒品者，處6 月以上 5 年以下有期徒刑。
施用第二級毒品者，處3 年以下有期徒刑。


司法院資訊處製作；財團法人民間司法改革基金會備份。
